【裁判字號】    90,訴,2077
【裁判日期】    900928
【裁判案由】    強盜等
【裁判全文】
臺灣高雄地方法院刑事判決                          九十年度訴字第二七七號
    公  訴  人  臺灣高雄地方法院檢察署檢察官
    被      告  鄧錦麗
右列被告因違反電子遊戲場業管理條例案件，經檢察官提起公訴（九十年度偵字第一
二九二五號、第一五七一八號、第一三九九一號），本院判決如左：
    主  文
鄧錦麗共同違反未依電子遊戲場業管理條例規定辦理營利事業登記者，不得經營電子
遊戲場業之規定，處拘役肆拾日，如易科罰金以參佰元折算壹日。小瑪琍變異體壹台
（含ＩＣ板壹塊）沒收。
    事  實
一、鄧錦麗、莊志評（另行審結）明知經營電子遊戲場業，須依電子遊戲場業管理條
    例相關規定辦理營利事業登記，二人竟基於共同之犯意聯絡，未向主管機關高雄
    市政府辦理營利事業登記，自民國九十年七月二日晚間八時許起，由莊志評提供
    會產生聲光影像、圖案、動作之娛樂類電子遊戲機「小瑪琍變異體」一台（無退
    幣孔），由鄧錦麗提供位於高雄市左營區○○○街五十八號「嘉達生鮮超市」前
    騎樓空地為營業場所，擺設前開電子遊戲機一台，供不特定之消費者以每次投入
    新台幣（下同）十元之方式消費把玩，共同經營電子遊戲場業，營業所得並由二
    人朋分。嗣於九十年七月五日下午一時許，為警於上址查獲，並扣得小瑪琍變異
    體ＩＣ板一塊。
二、案經高雄市政府警察局左營分局移請臺灣高雄地方法院檢察署檢察官偵查起訴。
    理  由
一、訊據被告鄧錦麗對於自九十年七月二日起至同年月五日止，由同案被告莊志評提
    供小瑪琍變異體一台，由其提供高雄市左營區○○○街五十八號「嘉達生鮮超市
    」前騎樓空地為營業場所，擺設前開電子遊戲機一台，供不特定消費者打玩之事
    實坦承不諱，核與同案被告莊志評供述情節相符，並有小瑪琍變異體ＩＣ板一塊
    扣案及現場照片二張附卷可稽，足見被告此部分之自白與事實相符，洵堪採為論
    罪科刑之依據。至被告雖辯稱不知擺設電子遊戲機是違法云云，惟不得因不知法
    律而免除刑事責任，刑法第十六條定有明文，被告既與同案被告莊志評共同擺設
    電子遊戲機營利，對於擺設電子遊戲機所涉及之相關規定，自應加以特別之注意
    ，當不得以推稱不知而免除其刑事責任，被告所辯，尚無足採。事證明確，被告
犯行，洵堪認定。
二、按電子遊戲場業管理條例第十一條第一項規定，電子遊戲場業於申請營利事業登
    記時，除應依相關法令辦理外，應向直轄巿、縣（巿）主管機關申請核發營利事
    業登記證及營業級別證，並辦理下列事項之登記：一營業級別、二機具類別、三
    營業場所管理人、四營業場所之地址。故設置以電腦方式操縱，產生或顯示聲光
    影像、圖案、動作之電子遊戲機，供不特定人為益智或娛樂類遊戲之營利事業（
    同條例第三條、第四條參照），應依前開規定辦理營利事業登記，未依該條例辦
    理營利事業登記者，依同條例第十五條之規定，即不得經營電子場業。又按電子
    遊戲場業管理條例第十五條雖僅規定：「未依本條例規定辦理營利事業登記者，
    不得經營電子遊戲場業」，惟對照同條例第十六條「非電子遊戲場業之其他營利
    事業，不得就其營業場所，供『他人』設置電子遊戲機營業」之規定，顯見具有
    較高違法性之「非電子遊戲場業之其他營利事業，未經許可『自行』設置電子遊
    戲機營業」，亦應不在容許之列，而同受該條例第十五條規範。是以不論非電子
    遊戲場業之其他營利事業之規模大小，或是否以擺設電子遊戲機供不特人打玩為
    其主要營業項目，均非所問，此觀該條例第十五條規定之立法意旨係「為健全電
    子遊戲場之營業秩序」自明。因而，任何人未依該條例規定辦理電子遊戲場業之
    營利事業登記者，除不得經營電子遊戲場業外，亦不得在騎樓、走道、寺廟、補
    習班等場所，自行設置電子遊戲機營業，此不啻為電子遊戲場業管理條例第十五
    條之規定所欲揭櫫之真正意旨，經濟部八十九年三月七日經（八九）商字第八九
    ○○五五二一號函亦同此認定。是核被告鄧錦麗所為，係違反電子遊戲場業管理
    條例第十五條之未經辦理營利事業登記而擅自經營電子遊戲場業之規定，應依同
    法第二十二條之規定處斷。其就上揭犯行，與莊志評間具有犯意之聯絡及行為之
    分擔，皆為共同正犯。爰審酌被告為圖小利，未經向主管機關申請營利事業登記
    ，即擅自經營電子遊戲場業，惟念其擺設營利之時間尚短，獲利亦小等一切情狀
    ，量處如主文所示之刑，並諭知如易科罰金之折算標準。至「小瑪琍變異體」一
    台（含ＩＣ板一塊）為共同正犯莊志評所有，業經同案被告莊志評供承在卷，且
    為供犯罪所用之物，爰依刑法第三十八條第一項第二款宣告沒收之。
據上論斷，應依刑事訴訟法第二百九十九條第一項前段，電子遊戲場業管理條例第十
五條、第二十二條，刑法第十一條前段、第二十八條、第四十一條第一項、第三十八
條第一項第二款，罰金罰鍰提高標準條例第二條，判決如主文。
中      華      民      國      九十      年      九    月    二十八    日
                                  臺灣高雄地方法院刑事第七庭
                                      法  官   曾  淑  娟
右正本證明與原本無異。
如不服本判決，應於判決送達後十日內，向本院提出上訴狀。
                                      書記官   陳  恩  如
中      華      民      國      九十      年      十    月      二      日
附錄本判決論罪之法條：
電子遊戲場業管理條例第十五條：
未依本條例規定辦理營利事業登記者，不得經營電子遊戲場業。
電子遊戲場業管理條例第二十二條：
違反第十五規定者，處行為人一年以下有期徒刑、拘役或科或併新台幣五十萬元以上
二百五十萬元以下罰金。


司法院資訊處製作；財團法人民間司法改革基金會備份。
